臺灣臺中地方法院民事判決　99年度訴字第2298號
原　　　告　梁純識
訴訟代理人　林于椿律師
被　　　告　台中商業銀行股份有限公司
法定代理人　黃秀男
訴訟代理人　林峻毅
　　　　　　湯宗翰
上列當事人間請求返還不當得利事件，由臺灣臺北地方法院裁定
移送前來(99年度訴字第2464號)，本院於民國100年4月11日言詞
辯論終結，判決如下：
    主    文
原告之訴及假執行之聲請均駁回。
訴訟費用由原告負擔。
    事 實 及 理 由
一、原告方面：
  (一)原告主張：訴外人永雋營造有限公司(下稱永雋公司)於民國
    96年間參加鐵路局曾文溪工程招標得標，須向銀行申請工程
    款融資，原告單純基於協助之立場，因而介紹永雋公司向被
    告所屬三重分行融資貸款，經被告銀行進行徵信後而同意貸
    予永雋公司新台幣(下同)2億元，斯時，原告並無擔任該筆
    貸款之連帶保證人。又原告先前曾提供所有台北市○○區○
    ○段二小段土地(按：設定抵押之標的應為該段37地號土地
    所有權應有部分1萬分之446，以及其上建物即門牌號碼為台
    北市○○區○○街2段32號6樓房屋所有權全部)設定抵押權
    而向被告貸款700餘萬元。嗣原告擔任負責人之凱群營造股
    份有限公司(下稱凱群公司)因申辦工程需資金週轉，乃向合
    作金庫苗栗分行(下稱合庫苗栗分行)申請貸款4500萬元，並
    於97年7月2日獲合庫苗栗分行同意出借，但要求凱群公司之
    負責人即原告必須提供所有台北市○○區○○段二小段土地
    設定第一順位抵押權予合庫苗栗分行，原告因而向被告所屬
    台北分行房貸部襄理詹憲政洽詢如何辦理提前清償借款並塗
    銷抵押權事宜。不料，被告所屬三重分行之前對永雋公司申
    請貸款之徵信不確實，竟利用凱群公司急需取得合庫苗栗分
    行核發貸款而需塗銷上開抵押權之際，被告為掩飾自己對永
    雋公司重大授信疏失，竟利用其銀行之優勢地位，或脅迫或
    乘原告上述急迫情事，脅迫原告如要塗銷上開抵押權，除需
    清償該抵押貸款所積欠之740萬元外，並須同意增列為永雋
    公司上開2億元貸款之連帶保證人等情(參酌台北鑑估中心評
    估抵押之不動產時價為939萬2000元)。原告為顧及凱群公司
    員工生計及資金週轉，被迫於97年7月8日同意增列為永雋公
    司向被告借貸2億元之連帶保證人(按：實際上，永雋公司係
    分2次先後向被告貸款各1億元，放款帳號分別為000-00-000
    0000、000-00-0000000，而原告只擔任其中放款帳號為000-
    00-0000000之1億元貸款之連帶保證人)，並分別於97年7月9
    日、10日清償抵押貸款之740萬元外，另受迫代永雋公司清
    償貸款債務199萬2000元，於97年7月10日由合庫苗栗分行匯
    至被告台北分行，被告因而於同日同意塗銷該抵押權設定登
    記。原告先前已於另案(臺北地院98年度審重訴字第534號)
    表示撤銷上開意思表示，撤銷後，原告代訴外人永雋公司所
    清償之199萬2000元部分即無法律上之原因，被告應返還原
    告。另外，最高限額抵押權所擔保之債權，其種類及範圍屬
    於抵押權之內容，依法應經登記，始生物權之效力，本件原
    告以上述不動產設定抵押所擔保者僅原告向被告之貸款740
    萬元部分，而不及於永雋公司所積欠被告之199萬2000 元，
    被告要求原告清償該筆債務，顯然違反民法第870條規定。
    被告要求原告須代永雋公司清償199萬2000元後，才准予塗
    銷系爭最高限額抵押權，故原告給付199萬2000元係為上開
    抵押權而為給付，即以最高限額抵押權擔保199萬2000元債
    務，而此部分約定違反民法第870條規定，最高限額抵押權
    無效，雙方債權契約係以無效之最高限額抵押權為標的，原
    告無法提供，為自始客觀給付不能，依照民法第246條第1項
    前段規定，雙方債權契約為無效，故原告之給付自始欠缺原
    因。按當事人一方本於一定目的而為給付時，其目的在客觀
    上即為給付行為之原因，給付如欠缺其原因時，他方當事人
    受領給付即無法律上之原因，應成立不當得利，故被告亦應
    依不當得利之法律關係返還所有利益予原告等語。
  (二)原告事後又補充：又原告僅係擔任訴外人永雋公司向被告借
    款之連帶保證人而已，而所謂「連帶保證人」也只是喪失先
    訴抗辯權之保證，仍須於永雋公司屆期不履行時，始由連帶
    保證人代負履行責任。然而，依據本件永雋公司與被告間之
    貸款契約約定借款期間按月給付利息、借款本金則到期一次
    清償，故永雋公司於借貸期間(自96年6月1日起至98年6月1
    日止)內只需給付利息即可，而尚無庸清償本金。再依原告
    提出永雋公司之交易明細表，可知永雋公司迄98年1月5日均
    有繳納利息，並無積欠被告利息，並無民法第739條所規定
    主債務人不履行債務之情形，原告自不用代負履行責任。更
    何況，依永雋公司與被告間之貸款約定書第5條約定「立約
    人對貴行所負一切債務，如有左列情形之一時，無須由貴行
    事先通知或催告，貴行得隨時減少對立約人之授信額度或縮
    短借款期限，或視為全部到期，依第六至第九款事由行使本
    條款時，應以合理期間通知或催告立約人：任何一宗債務不
    依約付息時。」可見，被告如對永雋公司因利息未依約給付
    而行使全部到期條款，須在合理期間先對永雋公司通知或催
    告，永雋公司在期間內仍不給付利息時，才得以行使該全部
    到期條款。然而，本件被告並未對永雋公司為通知或催告，
    故被告不得主張永雋公司所負債務得視為全部到期，被告要
    求原告代永雋公司清償199萬2000元並無理由等語。
  (三)原告並聲明：1.被告應給付原告199萬2000元及自起訴狀繕
    本送達翌日即99年10月16日起至清償日止，按週年利率5%計
    算之利息。2.訴訟費用由被告負擔。3.原告願供擔保，請准
    宣告假執行。
二、被告方面：
  (一)被告則辯稱：1.原告在97年7月8日擔任訴外人永雋公司之連
    帶保證人以及嗣後在97年7月10日代永雋公司清償所積欠之
    199萬2000元時，被告並無脅迫或乘其急迫而使為財產上之
    給付或為給付之約定情形。此觀原告於97年7月8日曾出具申
    請書，載明除願清償其自己所積欠之抵押債務740萬元外，
    亦同意代永雋公司清償積欠被告之債務199萬2000元。況且
    ，永雋公司積欠被告債務之情形，已經被告聲請臺灣苗栗地
    方法院對於永雋公司核發支付命令在案(97年度促字第1267
    號)，並於97年4月11日確定在案。而原告擔任永雋公司上開
    貸款之連帶保證人，因永雋公司屆期未履行，故被告訴請原
    告代負履行責任，並經臺灣臺北地方法院99年度重訴字第
    1150號判決認定被告並無民法第74條情形，因而判令本件原
    告應代負(永雋公司)履行責任，並於100年2月1日確定在案
    。可見原告有關民法第74條或意思表示遭脅迫等主張，並不
    可採。2.原告在95年11月17日提供所有台北市○○區○○段
    二小段37地號土地(所有權應有部分1萬分之446)以及其上31
    81建號建物即門牌號碼為台北市○○區○○街2段32號6樓房
    屋所有權全部設定最高限額抵押權予被告，雙方約定權利存
    續期間自95年11月17日起至125年11月16日止，又該抵押權
    設定契約書之其他約定事項第1條第2款，明文約定「立抵押
    權設定契約書人(擔保物提供人)對於抵押權人臺中商業銀行
    所提供之本抵押物之擔保範圍，為擔保債務人對抵押權人過
    去、現在及將來所負之借款、票據、保證、承兌債務等以及
    其他一切債務及相關費用，…」等語。而原告之後在95年11
    月27日向被告借款740萬元(放款帳號：00000-0000000)、並
    於97年7月8日受訴外人永雋公司之邀而擔任借款之連帶保證
    人(放款帳號：000-00-0000000)，均為上述抵押權擔保範圍
    內。3.從原告擔任永雋公司向被告貸款1億元(放款帳號：00
    0-00-0000000)之連帶保證人之繳息交易明細查明可知，永
    雋公司自97年1月5日起至97年4月28日止，均未按月繳息，
    依被告與永雋公司間之借據約定書(一般契約條款)第5條第6
    款約定「立約人對貴行所負之一切債務，如有任何一宗債務
    不依約付息時，無須由貴行事先通知或催告，貴行得隨時減
    少對立約人之授信額度或縮短借款期限，或視為全部到期」
    等語，故永雋公司於97年1月間既有未按期繳納利息之情形
    ，其向被告借款之債務已視為全部到期，被告據以聲請臺灣
    苗栗地方法院對永雋公司核發支付命令(97年度促字第1267
    號)早已確定在案，斯時，永雋公司積欠原告之債務早已超
    過199萬2000元，原告基於連帶保證人之地位而代永雋公司
    清償，並無不當得利可言等語置辯。
  (二)並聲明：1.原告之訴駁回。2.訴訟費用由原告負擔。3.如受
    不利之判決，被告願供擔保免為假執行。
三、本院於100年1月27日會同兩造協議簡化本件爭點如下：
  (一)兩造同意下列事實為真正，法院得逕採為判決之基礎：
    1.原告於95年11月17日，以其所有台北市○○區○○段2小
      段37地號土地(所有權應有部分1萬分之446)以及其上3181
      建號建物即門牌號碼為台北市○○區○○街2段32號6樓房
      屋所有權全部，設定第一順位最高限額新台幣(下同)900
      萬元抵押權予被告銀行，而向被告銀行貸款740萬元。
    2.原告另於96年間介紹訴外人永雋公司向被告銀行申請工程
      融資貸款2億元(分成兩筆借款，每筆1億元，放款帳號分
      別為000-00-0000000、000-00-0000000)。斯時，原告尚
      未擔任各該貸款之連帶保證人。
    3.嗣兩造於民國97年7月8日訂立契約，約定由原告擔任訴外
      人永雋公司上述向被告貸款其中一筆1億元(放款帳號為：
      000-00-0000000)之連帶保證人，原證二所示之借貸、連
      帶保證契約書為真正。
    4.原告事後又於97年7月10日代訴外人永雋公司清償上述貸
      款其中之1,992,000元（兩造於爭點整理後，對於所清償
      之金額究是只清償貸款之利息或包括本金，有所爭執）。
    5.原告於97年7月間，因所經營之凱群營造有限公司需款週
      轉，因而需以所有台北市○○區○○段二小段37地號土地
      及其上3181建號建物即門牌號碼為台北市○○區○○街二
      段32號6樓房屋，向訴外人合作金庫辦理抵押貸款，但因
      合作金庫要求必須塗銷上述第一順位抵押權始願出借相關
      款項，原告曾為此與被告銀行洽商塗銷抵押權設定事宜。
   (二)本件兩造爭執點在於：
     1.原告於97年7月8日擔任訴外人永雋公司之連帶保證人，
       以及之後在97年7月10日代訴外人永雋公司清償所積欠被
       告銀行之1,992,000元時，有無遭受被告銀行之脅迫？
     2.原告於97年7月8日擔任訴外人永雋公司之連帶保證人，
       以及之後在97年7月10日代訴外人永雋公司清償所積欠被
       告銀行之1,992,000元時，被告有無民法第74條規定乘原
       告急迫、輕率、無經驗而使其為財產給付或為給付之約
       定？
     3.原告在97年7月10日還款時，永雋公司有無積欠被告銀行
       1,992,000元債務？
     4.原告對於永雋公司1億元貸款之連帶保證債務，是否為不
       爭執事項第一點抵押權擔保範圍效力所及？
四、茲就上述兩造爭執事項，逐一說明本院得心證之理由如下：
  (一)有關上述爭點一、二部分：
    原告主張伊於97年7月8日擔任訴外人永雋公司向被告貸款1
    億元(放款帳號為：000-00-0000000)之連帶保證人，以及事
    後在97年7月10日代訴外人永雋公司清償所積欠之1,992,000
    元時，係被告乘原告急迫、輕率、無經驗而使原告為財產給
    付或為給付之約定，進而脅迫原告同意擔任連帶保證人並代
    為清償乙節，已為被告所否認，並提出原告所不否認真正之
    申請書1紙(本院卷109頁)為證。本院觀看上開申請書，其內
    確實記載原告同意擔任訴外人永雋公司上開貸款之連帶保證
    人，並願代永雋公司清償其中之199萬2000元等語，原告既
    不否認該申請書內之署押、印文，客觀上自難認為有何遭受
    脅迫情事。況且，縱認為被告對原告同意擔任連帶保證人及
    代永雋公司清償199萬2000元真有脅迫或暴利行為(民法第
    74條)時，則依民法第74條第2項、第93條之規定，原應於一
    年內撤銷其法律行為，苟逾一年後，原告即無從撤銷其法律
    行為，自不得再爭執該法律行為無效。故原告在本件於99年
    5月25日訴訟繫屬後，已逾撤銷之「一年」除斥期間，已無
    從再撤銷其遭受脅迫或暴利行為所為之意思表示。原告雖主
    張曾於臺灣臺北地方法院「98年審重訴字第534號」案件中(
    起訴狀第6頁參照)為撤銷之意思表示，惟既為被告所否認，
    原告迄未提出相關判決並說明受理法院最終之認定結果，其
    此部分主張自不足採。甚且，被告就永雋公司對所負債務(
    放款帳號為：000-00-0000000)有不履行之情形而訴請原告
    負代履行責任時，原告仍委任相同之律師為訴訟代理人，並
    於該訴訟中提出相同之暴利行為情節作抗辯，但最終仍不為
    臺灣臺北地方法院99年度重訴字第1150號判決所採信，進而
    判令本件原告應負代履行責任而應給付本件被告9934萬3126
    元，該判決並早在100年2月1日確定在案，此有被告提出之
    該判決書暨確定證明書在卷足憑(本院卷第143至145頁)，足
    見，本件原告關於暴利行為之主張，應不可採。至於本件原
    告於臺灣臺北地方法院99年度重訴字第1150號請求清償借款
    事件中，雖不曾提出民法第92條規定之「脅迫」主張，故該
    法院判決時即無從審酌本件被告在洽商塗銷抵押權過程中有
    無「脅迫」行為。然而，本院審酌原告在本案以及臺灣臺北
    地方法院99年度重訴字第1150號請求清償借款事件，均委任
    相同之律師為訴訟代理人，由此可見，原告在臺灣臺北地方
    法院99年度重訴字第1150號請求清償借款事件未曾抗辯本件
    被告在洽商過程中有所「脅迫」，而留待本件訴訟中始提出
    被告「脅迫」之主張，顯非原告在臺灣臺北地方法院99年度
    重訴字第1150號請求清償借款事件所委任之律師能力不足故
    不知提出「脅迫」之抗辯，或於本案所委任之律師能力較強
    因而懂得提出「脅迫」之主張，其實情應係被告在整個洽商
    過程中並無「脅迫」原告之情形可言，否則，本件原告在臺
    灣臺北地方法院99年度重訴字第1150號請求清償借款事件審
    理中，對於本件被告相關請求既有爭執並提出「暴利行為」
    之抗辯，衡情，應無刻意保留本件被告相關「脅迫」情節而
    不作主張之顧慮與必要性。故原告在本件訴訟繫屬中所提出
    「脅迫」之主張，應與實情不符，且已逾除斥期間而無從撤
    銷相關意思表示，顯不足採。承上所述，原告有關脅迫與暴
    利行為之主張，均不足採。
  (二)有關上述爭點三部分：
    1.按自認之撤銷，除別有規定外，以自認人能證明與事實不
      符或經他造同意者，始得為之，民事訴訟法第279條第3項
      定有明文。
    2.被告對於原告在本院100年1月27日言詞辯論期日主張伊於
      97年7月10日代永雋公司所清償之199萬2000元係積欠被告
      之利息債務乙節雖表示同意，惟嗣後又爭執該199萬2000
      元之真意係清償永雋公司積欠被告之貸款本、息，如此對
      於原告更為有利。本院審酌：(1)原告擔任負責人之凱群公
      司因申辦工程需資金週轉，乃向合庫苗栗分行申辦貸款45
      00萬元，並為因應合庫苗栗分行之要求，必須提供原告所
      有之台北市○○區○○段二小段37地號土地及其上3181建
      號建物即門牌號碼為台北市○○區○○街2段32號6樓房屋
      設定首位抵押權予合庫苗栗分行作為擔保，又因該不動產
      早已設定抵押權予被告，原告因而轉向被告洽商塗銷相關
      抵押權事宜等情，為兩造所不爭執，堪認屬實。(2)被告在
      洽商過程中，評估原告所申請塗銷先前辦理抵押權設定之
      不動產之時價為939萬2000元，故同意原告清償939萬2000
      元，其中740萬元作為清償原告抵押貸款餘額，其餘199萬
      2000元則代永雋公司沖償借款本息(放款帳號為：000-00-
      0000 000)後，同意塗銷該不動產之抵押權設定等情，有
      原告提出之原證八「債權管理部台北法催中心簽呈」、原
      證九「97年6月27日台中商業銀行總行函」等件在卷足憑(
      本院卷第20至23頁參照)。觀看該文件均有「餘沖償三重
      分行帳號000-00-0000000之貸款『本息』後」等語之記載
      (本院卷第22頁、23頁參照)、可見，被告最初係要求原告
      代訴外人永雋公司清償貸款所積欠之本、息債務共199萬
      2000元後，作為同意原告提前清償並塗銷相關不動產抵押
      權設定之條件，被告自原告處受領199萬2000元之真意，
      應不僅是清償永雋公司所積欠之利息債務而已、尚包括貸
      款本金債務在內。(3)原告在97年7月8日出具申請書記載「
      本人梁純識同意依貴行核定，清償新台幣(以下同)9,392,
      000元後方可塗銷設定於台北分行擔保品之一(即坐落於台
      北市○○街○段32號6樓，建坪37.57坪)及核發清償證明
      ；並同意其中新台幣7,400,000元清償本人於台北分行該
      筆本息，餘額撥付三重分行備償永雋營造有限公司工程融
      資應付利息」等語(本院卷44頁參照)。可見原告當時之真
      意也在於同意按所申請塗銷抵押權之不動產時價9,392,00
      0元給付被告，所給付之金額除清償自己之抵押貸款740萬
      元外，餘額199萬2000元部分，則同意代自已所介紹向被
      告貸款之永雋公司清償欠款，作為提前清償並塗銷抵押權
      設定之條件，至於代永雋公司清償之199萬2000 元究竟是
      利息抑或本金債務，應非原告所關心之重點。否則，倘若
      原告在清償之際，係有意識地認為必須為利息債務始願代
      償、如為本金債務則不願代永雋公司清償，則應充分說明
      何以同樣給付被告199萬2000元，卻只願代永雋公司清償
      利息債務、而不願清償永雋公司所積欠之本金債務，其原
      因與考量為何？況且，參酌原告在99年5月24日提起本件
      訴訟時，其起訴狀洋洋灑灑寫了八大頁，卻無隻字片語提
      及本項爭點，亦即交付被告之199萬2000元，只限於代永
      雋公司清償貸款之「利息」等語，甚且，原告起訴狀第3
      頁第8、9行更載明「另受迫代永雋公司清償貸款『債務』
      199萬2千元」等語，可見原告主觀上亦認為199 萬2000元
      係代永雋公司清償貸款債務，而非只侷限於積欠之利息而
      已。又原告在99年11月19日提出之「民事準備書一狀」亦
      表示「一、訴外人永雋公司雖於96年5月18日向被告借款1
      億元(原證二)，但該借據並無記載永雋公司何時應還本金
      ，請被告提出永雋公司何時未清償利息，清償利息之情形
      ，以及何時應償還本金而未清償，以明原告之連帶保證責
      任何時開始，於被告未說明以前，原告主張永雋公司依法
      其清償期限未屆至，原告無須負連帶保證責任」等語(本
      院卷第12頁以下)。斯時，原告方面所關心者，仍是原告
      居於保證人地位所負代履行責任(民法第739條規定)是否
      已經發生而已，並無只願代償積欠之利息而不願代永雋公
      司清償貸款本金之意識。可見，所謂只願清償利息債務、
      不願代償貸款本金乙節，應係原告事後「咬文嚼字」之卸
      責詞而已，並非原告最初在97年7月10日提出相關給付時
      之本意。(4)承上所述，原告在97年7月10日代永雋公司所
      清償之199萬2000元，應包括永雋公司積欠被告之貸款本
      、息在內，而非只侷限於永雋公司積欠被告之貸款利息而
      已。否則，倘若認為原告給付予被告之199萬2000元，只
      在代永雋公司清償積欠之利息範圍內生效，則原告固然得
      就超出當時永雋公司積欠之利息金額部分要求被告返還不
      當得利；但被告對於未受清償之貸款本金部分，仍得再要
      求原告負代履行責任，勢必又要以此未受償之貸款本金債
      權，與原告請求之不當得利作抵銷抗辯。如此一來，則原
      告最初在97年7月10日代永雋公司清償之部分金額，將處
      於提出給付、返還不當得利與抵銷抗辯間游移、反覆不定
      ，殊非97年7月10日原告提出給付與被告受領該199萬2000
      元之初衷。本院基於以上說明，故認為被告事後爭執該19
      9萬2000元之真意，係清償永雋公司積欠被告之貸款本、
      息等語，應與事實相符，故得依據民事訴訟法第279條第3
      項之規定，撤銷之前與事實不符之自認。
    3.又訴外人永雋公司積欠被告之貸款1億元部分(放款帳號為
      ：000-00-0000000)，事後因永雋公司並未依約繳息而喪
      失期限利益，已視為全部到期，並經被告聲請苗栗地方法
      院對永雋公司核發支付命令(法院命永雋公司給付本件被
      告涉及本件貸款部分為貸款本金1億元及遲延利息、違約
      金等)，該支付命令並於97年4月14日確定在案等情，亦據
      被告提出該支付命令暨確定證明書、支付命令聲請狀等件
      在卷足憑(本院卷第138至140頁、第162至164頁參照)。依
      民事訴訟法第521條第1項之規定，該支付命令與法院確定
      判決有同一之效力，故有關永雋公司與被告間貸款(放款
      帳號為：000-00-0000000)之權利義務關係，自應以該支
      付命令裁定內容作為準繩，原告有關永雋公司積欠被告貸
      款之期限利益主張，均不足採。由此可見，原告擔任連帶
      保證人之貸款債務，其主債務人永雋公司早在原告於97
      年7月10日代償199萬2000元前，即有債務不履行之情形存
      在，則依民法第739條之規定，原告所負代履行責任應已
      發生。據此，被告基於與原告間之連帶保證契約法律關係
      ，於97年7月10日受領原告所提出代償給付199萬2000元部
      分，洵屬有法律上之權源，並無不當得利可言。
  (三)有關上述爭點四部分：
    原告在95年間以所有之台北市○○區○○段二小段土地37地
    號土地(所有權應有部分1萬分之446)，以及其上3181建號建
    物即門牌號碼為台北市○○區○○街2段32號6樓房屋(所有
    權全部)設定抵押權而向被告申辦貸款等情，有原告提出被
    告所不爭執真正之原證十三抵押權設定契約書暨其他約定事
    項在卷足憑(本院卷第85至91頁參照)。觀該其他約定事項第
    1 條第2項約定「為擔保債務人(指原告)對貴行(抵押權人，
    指被告)過去、現在及將來所負之借款、票據、保證、承兌
    債務等以及其他一切債務及相關費用，即在本抵押權設定契
    約書所定最高限額抵押權擔保範圍內，前開債權及利息、遲
    延利息、違約金、執行抵押權費用、訴訟費用，以及因債務
    不履行而發生之全部損害之賠償，均為本最高限額抵押權擔
    保範圍所及。」等語，可見該抵押權設定所擔保之債權，除
    原告向被告借貸之740萬元部分外，尚保括原告事後在97年7
    月8日同意擔任訴外人永雋公司之連帶保證人債務在內。原
    告主張抵押權所擔保之債權不包括本件連帶保證債務在內，
    並不足採。至於原告在97年7月10日代訴外人永雋公司清償
    積欠之貸款債務199萬2000元(連同原設定之抵押貸款740萬
    元，合計共939萬2000元)，或有部分金額逾最高限額抵押權
    所設定之數額，惟不論如何，被告係基於與原告間之連帶保
    證契約法律關係而受領該199萬2000元，仍屬有法律上之權
    源，如詳如前述，並不致於影響本件所應判決之結果。附此
    敘明。
五、綜上所述，本件兩造於97年7月8日訂立連帶保證契約，由原
    告擔任訴外人永雋公司向被告貸款其中1億元(放款帳號為：
    000-00-0000000)部分之連帶保證人，並由原告於97年7月10
    日代訴外人永雋公司清償部分貸款債務199萬2000元，尚無
    脅迫或暴利行為情形。又兩造係參酌相關抵押不動產之時價
    為939萬2000元，因而約定由原告清償自己之貸款債務740萬
    元、以及代永雋公司清償所積欠之部分貸款債務199萬2000
    元，作為被告同意原告提前清償、並塗銷相關抵押權設定之
    條件而已，被告係基於與原告間連帶保證契約之法律關係，
    因而在97年7月10日受領原告所代永雋公司清償之199萬2000
    元，洵屬有法律上之權源。乃原告事後依據不當得利之法律
    關係，訴請被告返還該199萬2000元以及遲延利息，尚嫌無
    稽，應予駁回。又原告之訴既無理由而應予駁回，則其假執
    行之聲請已失所附麗，應併予駁回。
六、訴訟費用負擔之依據：民事訴訟法第78條。
中    華    民    國   100    年    4     月    21    日
                  民事第四庭    法  官  王永春
正本係照原本作成。
如對本判決上訴，須於判決送達後20日內向本院提出上訴狀。如
委任律師提起上訴者，應一併繳納上訴審裁判費。
中    華    民    國   100    年    4     月    21    日
                                書記官  趙振燕